【裁判字號】    99,簡上,384
【裁判日期】    991125
【裁判案由】    家暴傷害罪
【裁判全文】
臺灣高雄地方法院刑事判決             99年度簡上字第384號
上  訴  人  臺灣高雄地方法院檢察署檢察官
被      告  陳春元
上列上訴人因被告家暴傷害案件，不服本院高雄簡易庭民國99年
6 月28日以99年度審簡字第1931號所為第一審判決（聲請簡易判
決處刑書案號：99年度偵緝字第580 號），提起上訴，本院管轄
之第二審合議庭判決如下：
    主  文
上訴駁回。
    事  實
一、陳春元與蔡宜庭本係同居之男女朋友，二人間互為家庭暴力
    防治法第3 條第2 款所定之家庭成員。陳春元於民國98年10
    月7 日22時40分許，因不滿蔡宜庭查詢其行蹤，竟基於傷害
    人身體之犯意，自外飲酒返回高雄市旗津區復興一巷54 之2
    號住處時，以腳踢開1 樓浴室門後，即用腳踹蔡宜庭身體多
    處部位，並要將蔡宜庭拖出浴室，蔡宜庭不從，又以塑膠椅
    砸蔡宜庭身體，致蔡宜庭受有額頭及後頸疼痛、右鎖骨紅腫
    3x2 公分、左前臂瘀傷3x3 公分、左手腕、掌背及大拇指紅
    腫9 x1.5公分、右手腕紅腫3x2 公分、左小腿瘀傷5x 4 公
    分、右膝破皮2x1.5 公分、右小腿瘀傷6x5 公分、右足背破
    皮1x0.5 公分與右大腿紅腫9x5 、7x4 公分等傷害。嗣於98
    年10月8 日凌晨3 時55分許，經蔡宜庭報警後查獲。
二、案經蔡宜庭訴由高雄市政府警察局鼓山分局報請臺灣高雄地
    方法院檢察署檢察官聲請簡易判決處刑。
    理  由
一、按被告以外之人於審判外之陳述，雖不符前四條之規定，而
    經當事人於審判程序同意作為證據，法院審酌該言詞陳述或
    書面陳述作成時之情況，認為適當者，亦得為證據。當事人
    、代理人或辯護人於法院調查證據時，知有第159 條第1 項
    不得為證據之情形，而未於言詞辯論終結前聲明異議者，視
    為有前項之同意，刑事訴訟法第159 條之5 第1 、2 項分別
    定有明文。本判決所引用之傳聞證據，公訴人、被告於本院
    審理中均表示無意見，迄未於本案言詞辯論終結前聲明異議
    ，則依前開法條之規定，視為被告已同意援引作為證據，且
    經本院審酌該等言詞陳述作成時之情況及證據取得過程等節
    ，認為適當，可以作為認定事實之依據。
二、訊據被告上開事實，對於告訴人受有事實欄所載之傷害，固
    坦承不諱，惟辯稱伊不是故意傷害告訴人等詞云云，經查：
  (一)告訴人蔡宜庭受有前述之傷害，業經告訴人於警詢及偵查中
    之指述綦詳，復有高雄市立旗津醫院受理家庭暴力事件驗傷
    診斷書及處理家庭暴力與兒少保護案件調查紀錄（通報）表
    在卷可稽，亦為被告所肯認，是告訴人前揭所受傷害係被告
    所為一情，堪以認定。
  (二)又被告於本院審理中供陳：我叫她出來，她不出來，所以我
    拉她出來，塑膠椅是我氣憤中丟牆壁，反彈砸到她，當天有
    喝酒，她精神上把我壓的喘不過氣，我當天跟她說我加班，
    她不相信，無理取鬧，讓我精神受到壓力，我受不了，不是
    故意踹她，我精神上無法負荷，當天她打電話過來，我說我
    跟工人吃飯喝酒，她說要過來，我說不用，我等一下就回去
    ，她誤會我去喝酒唱歌，我講她不聽，時常跟蹤我，我ㄧ回
    家就找她理論，知道在浴室用手拉人，拿塑膠椅丟人，可能
    會讓人受傷，知道踹門進去，門突然打開也會使人受傷等詞
    明確（見本院卷第48、49頁）。
  (三)被告雖以前情置辯，惟按刑法上之傷害罪並無關於犯罪手法
    之限制，只需行為人主觀上具備傷害他人身體之認知與意欲
    ，客觀上形諸於外之行為舉止亦足以造成他人傷害之結果，
    即難謂與傷害罪之構成要件不符。查，本案是肇因於被告不
    滿告訴人時常打電話追蹤其行跡，並對被告所言係跟同事吃
    飯、喝酒之理由深表懷疑，被告自覺精神壓力過大，遂返家
    與告訴人理論，又從被告甫回家即踹門而非言語溝通，而其
    踹門、用腳踢人、動手拉人、拿塑膠椅子丟人等行止，均係
    容易使對方成傷之行為，此為一般人生活經驗所能知悉，復
    觀諸告訴人身體所受之傷害多達十餘處等情，可見被告當時
    情緒之激憤，其有藉此傷害告訴人宣洩其不滿之情緒甚明，
    被告確有傷害告訴人之直接故意，此情亦足以認定。故被告
    上開辯解，僅係卸責之詞，要無可信。
  (四)綜上，本件事證明確，被告上開犯行，堪以認定。
三、檢察官上訴意旨略以：本件告訴人蔡宜庭具狀以被告迄今未
    與告訴人商談和解，犯後無悔悟之心，態度不佳，原審量刑
    太輕，認原審似違反刑法第57條第10款之科刑輕重標準，告
    訴人之請求有理由，為此提起上訴等語。經查：
  (一)按關於刑之量定，係實體法上賦予法院得為自由裁量之事項
    ，倘其未有逾越法律所規定之範圍，或濫用其權限，即不得
    任意指摘為違法（最高法院75年度台上字第7033號判例意旨
    參照）。且在同一犯罪事實與情節，如別無其他加重或減輕
    之原因，下級審量定之刑，亦無過重或失輕之不當情形，則
    上級審法院對下級審法院之職權行使，原則上應予尊重（最
    高法院85年度台上字第2446號判決意旨參照）。又犯罪之處
    罰，現行刑事處罰多採相對罪刑法定主義，賦與法官對各個
    具體犯罪案件有其刑罰裁量權。量刑過輕，確對犯罪人易生
    僥倖之心，不足收儆戒及改過之效，且使被害人或社會產生
    不平之感；量刑過重則易致犯罪人自暴自棄，難收悅服遷善
    之功。因此，現今法治國乃有罪刑相當原則，即衡量犯罪行
    為之罪質、不法內涵來訂定法定刑之高低，法官再以具體事
    實情況不同，確定應科處之刑度輕重。
  (二)按家庭暴力，指家庭成員間實施身體或精神上不法侵害之行
    為；家庭暴力罪，指家庭成員間故意實施家庭暴力行為而成
    立其他法律所規定之犯罪，家庭暴力防治法第2 條第1 款、
    第2 款分別定有明文。本案被告與告訴人為同居之男女關係
    ，業據被告及告訴人供陳在卷，屬家庭暴力防治法第3 條第
    2 款所定之家庭成員關係，是核被告所為，係犯刑法第277
    條第1 項之傷害罪，且已屬家庭成員間實施身體上不法侵害
    之行為，即為家庭暴力防治法第2 條第1 款之家庭暴力，構
    成家庭暴力防治法第2 條第2 款之家庭暴力罪，惟因家庭暴
    力防治法之上開規定並無罰則，自應依刑法傷害罪之規定予
    以論罪科刑。原審以被告罪證明確，並審酌被告不思以理性
    和平方式解決紛爭，竟對告訴人暴力相向致其受有如聲請書
    上所載之傷害，實有不該，且案發迄今仍未與告訴人達成和
    解，賠償告訴人所受之損害，並斟酌被告之品性、智識程度
    、犯罪之手段等一切情狀，依刑事訴訟法第449 條第1 項前
    段、第3 項、第454 條第2 項，刑法第277 條第1 項、第41
    條第1 項前段，刑法施行法第1 條之1 ，判處被告拘役55日
    ，如易科罰金，以新臺幣1,000 元折算1 日，已就檢察官上
    訴意旨所指摘為全盤考量，並藉由上開宣告刑之執行懲儆被
    告，是其認事用法並無違誤，量刑亦屬妥適。
四、本院經核原判決認事用法，均無違誤，量刑亦稱允當，並無
    裁量逾越或濫用之違法，應予維持。檢察官依告訴人之請求
    ，以原判決量刑過輕為由，提起上訴，經核為無理由，應予
    駁回。又被告雖於本院審理中與告訴人達成和解，有卷附調
    解筆錄可佐（見本院卷第39頁），惟此乃告訴人審酌被告因
    本案判處拘役55日需繳納易科罰金所為之讓步，亦為被告所
    明知（見本院卷第17頁），本院審酌上情，爰不就被告所受
    宣告之刑諭知緩刑之宣告，附此敘明。
據上論斷，應依刑事訴訟法第455 條之1 第1 項、第3 項、第36
8 條，判決如主文。
本案經檢察官吳昇峰到庭執行職務。
中    華    民    國    99    年    11    月    25    日
                  刑事第十一庭  審判長法  官  李代昌
                                      法  官  鄭  瑋
                                      法  官  林正忠
以上正本證明與原本無異。
不得上訴。
中    華    民    國    99    年    11    月    25    日
                                      書記官  劉甄庭
附錄論罪科刑法條：
中華民國刑法第277條第1項
(普通傷害罪)
傷害人之身體或健康者，處 3 年以下有期徒刑、拘役或 1 千元
以下罰金。

司法院資訊處製作；財團法人民間司法改革基金會備份。
